【裁判字號】    97,審訴,2839
【裁判日期】    971022
【裁判案由】    偽造文書等
【裁判全文】
臺灣高雄地方法院刑事判決            97年度審訴字第2839號
公  訴  人  臺灣高雄地方法院檢察署檢察官
被      告  丁○○
                    （現另案於臺灣高雄監獄執行中）
上列被告因偽造文書等案件，經檢察官提起公訴（97年度偵字第
15050 號），被告於本院準備程序為有罪之陳述，經合議庭裁定
由受命法官依簡式審判程序獨任審理，判決如下：
    主  文
丁○○犯竊盜罪，累犯，處有期徒刑月。又犯行使偽造私文書
罪拾罪，均累犯，各處如附表所示之刑。應執行有期徒刑壹年，
偽造之「丙○○」署名共拾壹枚，均沒收。
    事  實  及  理  由
一、犯罪事實要旨：
    丁○○前於民國93、94年間，因施用毒品之毒品危害防制條
    例等案件，經法院分別判處有期徒刑10月、5 月，嗣經定其
    應執行之刑為有期徒刑1 年1 月確定，於94年5 月18日入監
    服刑，於95年5 月25日縮刑期滿執行完畢（構成累犯）。詎
    不知警惕，竟：
(一)意圖為自己不法之所有，於97年1 月22日起至同年2 月9 日
    23時58分間之某時，利用女友丙○○因執行毒品觀察、勒戒
    ，而委託其代為照顧飼養於高雄市○○區○○路292 號6 樓
    之15住處（下稱前開住處）寵物之機會，徒手竊取丙○○所
    有、擺放在前開住處內之永豐信用卡（卡號：0000-0000-00
    00-0000 號，發卡者為永豐信用卡公司，下稱前開信用卡）
    1 張得手。
(二)另各萌生意圖為自己不法所有及行使偽造私文書之犯意，於
    附表編號1 至10各所示之日期，持前開信用卡前去該附表所
    示之特約商店刷卡購物，並分別向各該信用卡特約商店服務
    人員出示前開信用卡，佯以係真正持卡人且要以刷卡方式購
    買商品，使服務人員誤信而將前開信用卡在印錄機上刷卡辨
    識並列印出簽帳單（形式均為1 式2 聯，僅商店存根聯有簽
    名欄），丁○○進而在各該簽帳單商店存根聯簽名欄內偽造
    「丙○○」之署名，以表示持卡人同意依據信用卡契約條件
    ，按簽帳單之金額付款予發卡公司之意思，而偽造不實之簽
    帳單私文書，再各將前帳單商店存根聯執交特約商店服務人
    員收執核對而予以行使（服務人員另將簽帳單顧客存根聯交
    予丁○○收執）。其中，於97年2 月22日當日（亦即附表編
    號4 所示部分），乃接續刷卡消費購物2 次，進而在共2 紙
    之簽帳單商店存根聯簽名欄內，接續偽造「丙○○」之署名
    共2 枚；其餘日期（亦即附表編號1-3 、5-10所示部分），
    則各刷卡消費購物1 次，並進而在簽帳單商店存根聯簽名欄
    內偽造「丙○○」之署名各1 枚。致該附表所示特約商店服
    務人員分別陷於錯誤允以簽帳消費，因而各將價值如附表所
    示金額之商品交付予丁○○，各足生損害於丙○○、各該信
    用卡特約商店，及永豐信用卡公司對信用卡帳務管理之正確
    性。
二、訊據被告丁○○迭於97年6 月11日偵訊、本院準備程序及審
    理中，坦承前開犯行不諱，核與證人即被害人邱惠卿於警詢
    、偵查中陳述，證人即永豐信用卡公司人員甲○○、林博源
    分別於警詢、偵查中陳述，及證人即錦泰珠寶銀樓漢民店店
    員潘玉盈於警詢中之陳述，均大致相符，並有信用卡盜刷交
    易一覽表、爭議款處理授權書各1 份、簽帳單9 紙及97年3
    月10日錦泰珠寶銀樓漢民店內監視錄影系統翻拍照片1 張在
    卷足稽。又被告擅用丙○○名義，並使用丙○○之信用卡購
    買商品，使各該特約商店將等值之商品交予被告，且永豐信
    用卡發卡公司誤予代付款項予特約商店，另亦致丙○○蒙受
    遭各該信用卡發卡銀行及遠傳公司追償銷款項之風險，自足
    生損害於丙○○、各該信用卡特約商店，及永豐信用卡對信
    用卡帳務管理之正確性。綜上，足認被告之自白核與事實相
    符，可堪採為認定犯罪事實之依據，本案事證明確，被告之
    犯行堪以認定。
三、論罪：
(一)核被告關於犯罪事實欄（一）所為，係犯刑法第320 條第1
    項之竊盜罪。
(二)按持信用卡刷卡消費時，在簽帳單上署名，除表示已收受特
    約商店所交付之交易標的物外，並為確認該筆消費之憑證，
    亦即，簽帳單性質上除與收據相同外，復為信用卡發卡公司
    執向簽帳人收款之憑證，而為特定法律上權利義務關係之表
    彰，自應屬刑法第210 條之私文書，合先敘明。是以核被告
    關於犯罪事實欄（二）所為，均係犯刑法第216 條、第210
    條之行使偽造私文書罪，以及刑法第339 條第1 項之詐欺取
    財罪；被告各以一刷卡購物之（法律上）行為，同時觸犯行
    使偽造私文書及詐欺取財2 罪名，為想像競合犯，應各從一
    重依行使偽造私文書罪論處。被告在刷卡簽帳單上偽造「丙
    ○○」署名之行為，係屬偽造私文書之部分行為，而其偽造
    後持以行使，偽造之低度行為亦為行使之高度行為所吸收，
    均不另論罪。被告就犯罪事實欄（二）中之97年2 月22日當
    日，亦即附表編號4 所示之2 次刷卡購物舉動，乃於密切接
    近之時點內實施，且在同一商店，並又侵害相同之法益，則
    按一般社會健全觀念，各該行為之獨立性極為薄弱，尚難以
    強行分開，從而在刑法評價上，自應視為數個舉動之接續施
    行，合為包括之一行為予以評價，而各認屬包括一罪之接續
    犯，較為合理（最高法院86年臺上字第3295號判例意旨參照
    ），檢察官認此部分應論以2 罪，尚有未合。
(三)被告就犯罪事實欄（一）所示之竊盜罪1 罪，及就犯罪事實
    欄（二）所示之行使偽造私文書10罪（亦即附表編號1-10各
    論1 罪），以上合計11罪間，犯意各別，應分論併罰。
(四)被告前經犯罪事實欄所示徒刑之宣告及執行完畢，有臺灣高
    等法院被告前案紀錄表1 份在卷可憑，其於該徒刑執行完畢
    後，5 年以內故意再犯本案有期徒刑以上之各罪，均應論以
    累犯，並加重其刑。
四、本院審酌被告因自身一時之貪念徒手竊取丙○○之前開信用
    卡1 只，進復利用該信用卡，藉行使偽造私文書之手段，遂
    其詐欺取財之犯行，且迄未賠償相關損害，誠屬不該。惟念
    被告自97年6 月11日偵訊時起已知坦承犯行，非無悔意，另
    斟酌被告係徒手行竊，手段尚稱平和，及其與丙○○係男女
    朋友關係等一切情狀，爰分別量處如主文所示之刑。末被告
    就犯罪事實欄（二）所犯10罪罪名及犯罪態樣均係相同，且
    復侵害相同法益，又各次犯行之時點雖期日有別，惟相隔至
    多不過5 日，及此部分所生總損害金額合計是為新臺幣7 萬
    2,350 元，數額亦非甚鉅，則考量期待可能性及罪責相當原
    則，再參諸刑法第51條第5 款原係採限制加重原則，而非累
    加原則之意旨，爰就此部分及被告另就犯罪事實欄（一）所
    犯之竊盜罪，合併為被告定其應執行之刑為有期徒刑1 年，
    以免失諸苛酷。
五、按行為人用以詐欺取財之偽造書類，既已交付予被害人收受
    ，則該物非屬行為人所有，除偽造書類上偽造之印文、署押
    ，應依刑法第219 條予以沒收外，依同法第38條第3 項之規
    定，即不得再對各該書類諭知沒收（最高法院著有43年台上
    字第747 號判例意旨參照）。查被告於簽帳單商店存根聯上
    所偽造之「丙○○」署名，不問屬於犯人與否，均應依刑法
    第219 條之規定，各於關聯之罪項下，予以沒收。至各該簽
    帳單商店存根聯，被告已分別交付予信用卡特約商店服務人
    員收執，而非被告所有；另各該簽帳單顧客存根聯，均遭被
    告丟棄而已滅失，經被告於本院準備程序中陳述屬實，本院
    均無由（毋庸）為沒收之諭知，附此敘明。
據上論結，應依刑事訴訟法第273 條之1 第1 項、第299 條第1
項前段、第310 條之2 、第454 條第1 項，刑法第320 條、第21
6 條、第210 條、第339 條第1 項前段、第55條、第47條第1 項
、第219 條、第51條第5 款、第9 款，刑法施行法第1 條之1 ，
判決如主文。
本案經檢察官乙○○到庭執行職務。
中    華    民    國    97    年    10    月    22    日
                  刑事第七庭  法  官  莊珮吟
以上正本證明與原本無異。
如不服本判決應於收受本判決後10日內向本院提出上訴書狀，並
應敘述具體理由，如未敘述上訴理由者，應於上訴期間屆滿後20
日內補提理由書狀於本院（均須按他造當事人之人數附繕本）「
切勿逕送上級法院」。
中    華    民    國    97    年    10    月    22    日
                              書記官  黃勤涵
┌───────────────────────────────────────────────────────┐
│附表：                                                                                                        │
├──┬──────────┬───────┬──────────┬──────────────────────┤
│編號│日期（民國）及時點  │地點即特約商店│商品及金額（新臺幣）│刑                                        度│
├──┼──────────┼───────┼──────────┼──────────────────────┤
│1   │97年2 月9 日23時58分│高雄市小港區宏│汽油500 元          │有期徒刑月，偽造之「丙○○」署名壹枚，沒收│
│    │                    │平路653 號「永│                    │                                            │
│    │                    │順加油站」    │                    │                                            │
├──┼──────────┼───────┼──────────┼──────────────────────┤
│2   │97年2 月10日13時2 分│同上          │汽油1,000 元        │有期徒刑月，偽造之「丙○○」署名壹枚，沒收│
├──┼──────────┼───────┼──────────┼──────────────────────┤
│3   │97年2 月19日15時29分│高雄市小港區漢│黃金1 萬元          │有期徒刑月，偽造之「丙○○」署名壹枚，沒收│
│    │                    │民路288 號「錦│                    │                                            │
│    │                    │泰珠寶銀樓漢民│                    │                                            │
│    │                    │店」          │                    │                                            │
├──┼──────────┼───────┼──────────┼──────────────────────┤
│4   │接續於97年2 月22日19│同上          │黃金7,400 、6,000 元│有期徒刑月，偽造之「丙○○」署名貳枚，沒收│
│    │時10分許、17分許    │              │                    │                                            │
├──┼──────────┼───────┼──────────┼──────────────────────┤
│5   │97年2 月27日12時9 分│同上          │黃金6,700 元        │有期徒刑月，偽造之「丙○○」署名壹枚，沒收│
├──┼──────────┼───────┼──────────┼──────────────────────┤
│6   │97年2 月29日20時15分│同上          │黃金6,350 元        │有期徒刑月，偽造之「丙○○」署名壹枚，沒收│
├──┼──────────┼───────┼──────────┼──────────────────────┤
│7   │97年3 月3 日16時26分│同上          │黃金7,000 元        │有期徒刑月，偽造之「丙○○」署名壹枚，沒收│
├──┼──────────┼───────┼──────────┼──────────────────────┤
│8   │97年3 月6 日12時1 分│同上          │黃金6,200 元        │有期徒刑月，偽造之「丙○○」署名壹枚，沒收│
├──┼──────────┼───────┼──────────┼──────────────────────┤
│9   │97年3 月8 日18時28分│同上          │黃金8,500 元        │有期徒刑月，偽造之「丙○○」署名壹枚，沒收│
├──┼──────────┼───────┼──────────┼──────────────────────┤
│10  │97年3 月10日11時52分│同上          │黃金1 萬2,700 元    │有期徒刑月，偽造之「丙○○」署名壹枚，沒收│
└──┴──────────┴───────┴──────────┴──────────────────────┘
◎附錄本案所犯法條：
《刑法第320 條第1 項─竊盜罪》
意圖為自己或第三人不法之所有，而竊取他人之動產者，為竊盜
罪，處5 年以下有期徒刑、拘役或500 元以下罰金。
《刑法第216 條》
行使第210 條至第215 條之文書者，依偽造、變造文書或登載不
實事項或使登載不實事項之規定處斷。
《刑法第210 條》
偽造、變造私文書，足以生損害於公眾或他人者，處5 年以下有
期徒刑。
《刑法第339 條第1 項》
意圖為自己或第三人不法之所有，以詐術使人將本人或第三人之
物交付者，處5 年以下有期徒刑、拘役或科或併科1,000 元以下
罰金。
《刑法施行法第1 條之1 》
中華民國94年1 月7 日刑法修正施行後，刑法分則編所定罰金之
貨幣單位為新臺幣。
94年1 月7 日刑法修正時，刑法分則編未修正之條文定有罰金者
，自94年1 月7 日刑法修正施行後，就其所定數額提高為30倍。
但72年6 月26日至94年1 月7 日新增或修正之條文，就其所定數
額提高為3 倍。


司法院資訊處製作；財團法人民間司法改革基金會備份。
